【裁判字號】    99,易,1963
【裁判日期】    991026
【裁判案由】    詐欺
【裁判全文】
臺灣高雄地方法院刑事判決              99年度易字第1963號
公  訴  人  臺灣高雄地方法院檢察署檢察官
被      告  子○○
上列被告因詐欺案件，經檢察官提起公訴（99年度偵字第11968
號），本院判決如下：
    主  文
子○○幫助犯詐欺取財罪，處拘役伍拾伍日，如易科罰金，以新
臺幣壹仟元折算壹日。
    事  實
一、子○○明知目前社會上層出不窮之不法份子為掩飾渠等不法
    行徑，以避免執法人員之追究及處罰，經常利用他人之存款
    帳戶及密碼轉帳，以確保犯罪所得之不法利益，因此，在客
    觀上可以預見一般取得他人金融存款帳戶使用之行徑，常與
    財產犯罪所需有密切關連，竟仍基於縱有人持其妹婿丙○○
    （業經本院判決確定）所有之帳戶作為詐欺之犯罪工具，亦
    不違背其本意之幫助詐欺取財犯意，於民國98年5 月至6 月
    間某日，在不詳處所，仲介丙○○與姓名年籍不詳綽號「小
    熊」之成年詐欺集團成員聯繫收購帳戶事宜；丙○○遂於98
    年6 月初某日，在高雄巿西子灣附近，以新臺幣( 下同)300
    0 元之代價，將其於中華郵政股份有限公司( 下稱郵局) 旗
    津郵局申設之帳號00000000000000000 號帳戶之存摺、提款
    卡( 含密碼) 、印章，交付姓名、年籍不詳自稱為「小熊」
    之詐騙集團成年成員使用，以此方法幫助該人使用前開帳戶
    供詐騙他人匯款之用。該詐騙集團成員遂於拍賣網站刊登如
    附表所示之不實拍賣商品訊息，分別致使附表所示之被害人
    陷於錯誤，並分別於附表之時間，於購物網站購買附表之物
    ，並匯款附表所示之金額至丙○○上開帳戶，嗣經己○○等
    7 人發覺受騙後始報警處理，而循線查悉上情。
二、案經丙○○告發臺灣高雄地方法院檢察署檢察官偵查起訴。
    理  由
一、本判決後述所引用之證據資料，縱有傳聞證據，而無刑事訴
    訟法第159 條之1 至第159 條之4 或其他規定之傳聞證據例
    外情形，亦因檢察官、被告或同意可作為證據使用，或未聲
    明異議，依刑事訴訟法第159 條之5 第1 項、第2 項之規定
    ，本院審酌該證據作成之情況，認為適當，應得為證據。
二、訊據被告子○○矢口否認有何幫助詐欺犯行，辯稱：伊不認
    識賣帳戶的人，可能是伊與丙○○的太太即伊的表妹謝亞彤
    有過節，所以丙○○才會誣陷伊云云；經查：
  (一)丙○○於98年6 月初某日，在高雄巿西子灣附近，以3000元
    之代價，將其於旗津郵局申設之帳號00000000000000000 號
    帳戶之存摺、提款卡( 含密碼) 、印章，交付姓名、年籍不
    詳自稱為「小熊」之詐騙集團成年成員使用，以此方法幫助
    該人使用前開帳戶供詐騙他人匯款之用，嗣經該詐欺集團成
    員以附表所示方式、使附表所示之被害人陷於錯誤，分別匯
    款附表所示之金額至丙○○上開郵局帳戶等情，業經丙○○
    供承在卷（見本院99偵字第17043 號卷< 下稱偵3 卷> 第38
    頁），並有98審簡字第6718號判決書在卷可參（見99年度審
    易第3593號卷< 下稱本院1 卷> 第14至第15頁），是丙○○
    犯幫助詐欺取財罪行，已堪認定。
  (二)被告固以上開情詞置辯，惟查：被告於偵訊時陳稱：伊不認
    識丙○○，謝靜慧（及謝亞彤）很久沒有與我們家族聯絡了
    ，伊不知道謝亞彤結婚了沒，也沒有看過這個人（指丙○○
    ）云云，然被告於偵訊時又供稱：去年（98年）我們常常玩
    在一起，丙○○及謝亞彤都有去等語（見偵3 卷第40頁）；
    被告對是否認識丙○○乙情，既先後後供述不一，其陳述內
    容之真實與否已非無疑；佐以被告對於識否「小熊」乙節，
    於偵訊時雖陳稱：伊不認識小熊（見偵3 卷第40頁）云云；
    然於本院準備程序時又改稱：伊認識小熊等語（見99年度審
    易字第3593號卷< 見本院2 卷第16頁反面> ），足見被告就
    是否認識本案之關鍵人物即丙○○及「小熊」2 人等情，先
    後供述互有矛盾，則被告供述之可信性實有疑義。
  (三)次查，證人即告發人丙○○於偵訊時證稱：被告至謝亞彤上
    班的冷飲攤店去找謝亞彤，所以也認識伊，是被告先提出認
    識收購帳戶之人且保證不會出事，伊才交付帳戶等語（見偵
    3 卷第38頁）；核與證人即丙○○之妻、被告之堂妹謝亞彤
    於偵訊時證稱：伊當時在冷飲攤工作，丙○○會去陪伊，被
    告跑去冷飲店找伊時，問丙○○有無帳戶可以借他朋友用，
    被告表示不會有問題，丙○○就決定借被告帳戶等語（見偵
    3 卷第41頁）相符，衡情，謝亞彤為被告之堂妹，應無行藉
    詞誣陷被告之動機，當不至虛捏上開經被告仲介而販賣帳戶
    之情節；此益徵丙○○於偵訊時陳稱：因與被告是親戚，才
    會在先前警詢及偵訊說伊是看報紙得到賣帳戶之資訊，但是
    後來因為被害人實在太多，伊無法一一與被害人和解，才會
    又把被告供出等語，應堪採信；是丙○○經被告仲介而將上
    開郵局帳戶販賣予詐欺集團成員「小熊」乙節，應堪認定。
  (四)至被告辯稱：是因伊與謝亞彤有過節，丙○○夫婦才會誣陷
    伊云云；惟查，證人即被告之兄癸○○於本院審理固證稱：
    被告與丙○○因金錢問題而有過節等語，然癸○○亦證稱：
    謝亞彤很久沒有與家人聯絡，98年10月份謝亞彤有跟我們說
    被告欠她錢等語（見本院99年度易字第1963號卷第20頁），
    是癸○○對於被告與謝亞彤與丙○○之交往狀況、雙方糾紛
    之起因實未能明確知悉，故尚難以癸○○前開證稱：被告與
    謝亞彤間有過節等語，遽認謝亞彤與丙○○有誣陷被告本件
    幫助詐欺犯行之可能。
  (五)末查，金融帳戶為個人理財之工具，而申請開設金融帳戶並
    無任何特殊之限制，一般民眾皆可以存入最低開戶金額方式
    申請之，且每人均可在不同之金融機構申請多數之存款帳戶
    使用，此乃週知之事實，則依一般人之社會生活經驗，如他
    人不以自己名義申請開戶而向人蒐集或借用銀行、郵局帳戶
    供己使用，理應對於該帳戶是否合法使用產生合理懷疑，且
    近來詐騙集團犯罪猖獗，多利用人頭帳戶從事不法犯行，業
    經政府機關廣為反詐騙宣導，並為報章媒體大肆披露，被告
    自應有所聽聞，是被告介紹丙○○提供上開帳戶之存摺、金
    融卡、印章予「小熊」使用之際，應得以預見該帳戶極有可
    能用於掩飾因犯罪所匯入之款項，是被告縱使無幫助他人犯
    罪之直接故意，但對於他人極有可能藉此帳戶從事財產犯罪
    乙情，應可預見而不違背其本意，是被告有介紹丙○○提供
    帳戶以幫助他人從事犯罪行為之不確定故意甚明。
  (六)綜上，堪認被告確實介紹丙○○將上開帳戶之存摺及提款卡
    提供予詐欺犯罪集團使用，是被告上開所辯，顯係臨訟卸責
    之詞，委無足採。本案事證明確，被告犯行堪以認定，應予
    依法論科。
三、核被告子○○所為，係犯刑法第30條第1 項、第339 條第1
    項之幫助詐欺取財罪。又其以單一介紹丙○○提供帳戶資料
    之幫助行為，供犯罪集團為詐欺取財款項匯入之用，並使附
    表所示被害人陷於錯誤，而匯入款項至丙○○所提供之帳戶
    中，使被害人均受有損害，係以一行為同時觸犯數幫助詐欺
    取財罪，侵害不同被害人之財產法益，為同種想像競合犯，
    應依刑法第55條規定，論以一幫助詐欺取財罪處斷。另被告
    基於幫助之犯意而為詐欺構成要件以外之行為，為幫助犯，
    爰依刑法第30條第2 項之規定減輕其刑。爰審酌被告明知國
    內現今詐騙案件盛行，猶隨意介紹他人提供帳戶存摺、金融
    卡及密碼等物供實行詐欺犯罪者行騙財物，紊亂社會正常交
    易秩序，並使不法之徒藉此能輕易獲取詐騙所得之金錢，導
    致檢、警難以追緝，所為殊無足取，暨被害人分別遭受詐騙
    如附表所示之金額等一切情狀，量處如主文所示之刑，並諭
    知罰金折算標準，以資懲儆。
三、依刑事訴訟法第299 條第1 項前段，刑法第30條第1 項前段
    、第2 項、第339 條第1 項、第55條、第41條第1 項前段，
    刑法施行法第1 條之1 第1 項、第2 項前段，逕以簡易判決
    處刑如主文。
本案經檢察官辛○○到庭執行職務。
中    華    民    國    99    年    10    月    26    日
                    刑事第二庭  審判長法  官  李政庭
                                      法  官  施盈志
                                      法  官  陳航代
以上正本證明與原本無異。
如不服本判決應於收受送達後10日內向本院提出上訴書狀，並應
敘述具體理由；如未敘述上訴理由者，應於上訴期間屆滿後20日
內向本院補提理由書（均須按他造當事人之人數附繕本）「切勿
逕送上級法院」。
中    華    民    國    99    年    10    月    26    日
                                      書記官  林慧君
附錄本罪論罪科刑法條
中華民國刑法第339條 （普通詐欺罪）
意圖為自己或第三人不法之所有，以詐術使人將本人或第三人之
物交付者，處 5 年以下有期徒刑、拘役或科或併科 1 千元以下
罰金。
以前項方法得財產上不法之利益或使第三人得之者，亦同。
前二項之未遂犯罰之。
附表
附表：
 ┌─┬────┬────┬───┬────┬────┬────┬────┐
 │  │刊登拍賣│拍賣商品│被害人│被害人使│下標時間│匯款時間│匯款金額│
 │  │廣告時間│        │      │用帳號  │        │        │（不含手│
 │  │        │        │      │        │        │        │續費）  │
 ├─┼────┼────┼───┼────┼────┼────┼────┤
 │1 │98年6 月│LV皮包1 │壬○○│LKK63101│98年6 月│98年6 月│2 萬9080│
 │  │10日前某│個      │      │6       │10日某時│15日22時│元      │
 │  │日      │        │      │        │        │7分許   │        │
 ├─┼────┼────┼───┼────┼────┼────┼────┤
 │2 │98年6月 │GA-M750D│己○○│0000000 │98年6月 │98年6月 │2600元  │
 │  │14日14時│S4主機板│      │        │16日16時│16日22時│        │
 │  │16分許  │        │      │        │13分許  │15分許  │        │
 │  │        │        │      │        │        │        │        │
 ├─┼────┼────┼───┼────┼────┼────┼────┤
 │3 │98年6 月│隨身硬碟│乙○○│不詳    │98年6月 │98年6月1│3508元  │
 │  │17日14時│        │      │        │17日14時│7 日15時│        │
 │  │許前某時│        │      │        │許      │許      │        │
 ├─┼────┼────┼───┼────┼────┼────┼────┤
 │4 │98年6 月│EPSON   │庚○○│CCS97342│98年6 月│98年6 月│6000元  │
 │  │12日19時│LQ-680C2│      │4       │16日20時│17日15時│        │
 │  │31分許  │針點陣式│      │        │8分許   │15分許  │        │
 │  │        │印表機  │      │        │        │        │        │
 ├─┼────┼────┼───┼────┼────┼────┼────┤
 │5 │98年6 月│感壓式主│戊○○│不詳    │98年6 月│98年6 月│3200元  │
 │  │17日20時│機板    │      │        │17日20時│17日21時│        │
 │  │許前某時│        │      │        │許      │36分許  │        │
 ├─┼────┼────┼───┼────┼────┼────┼────┤
 │6 │98年6 月│隨身硬碟│甲○○│不詳    │98年6 月│98年6 月│1800元  │
 │  │18日9 時│        │      │        │18日9 時│18日某時│        │
 │  │46分許前│        │      │        │46分許前│許      │        │
 │  │某時    │        │      │        │某時    │        │        │
 ├─┼────┼────┼───┼────┼────┼────┼────┤
 │7 │98年6月 │六福村遊│丁○○│不詳    │98年6 月│98年6 月│2600元  │
 │  │18日10時│樂園門票│      │        │18日10時│18日上午│        │
 │  │20分許前│        │      │        │20分許前│9 時46分│        │
 │  │某時    │        │      │        │某時    │許      │        │
 └─┴────┴────┴───┴────┴────┴────┴────┘

司法院資訊處製作；財團法人民間司法改革基金會備份。
